【裁判字號】    95,簡上,327
【裁判日期】    950821
【裁判案由】    竊盜
【裁判全文】
臺灣板橋地方法院刑事判決             95年度簡上字第327號
上  訴  人  臺灣板橋地方法院檢察署檢察官
被      告  乙○○
上列上訴人因被告竊盜案件，不服本院95年度簡字第1864號中華
民國95年4 月17日第一審判決（聲請案號：95年度偵字第16427
號），提起上訴及移送併案審理（94年度偵字第17020 號），本
院管轄之第二審合議庭判決如下：
    主  文
原判決撤銷。
乙○○連續竊盜，處有期徒刑伍月，如易科罰金以參佰元折算壹
日。
    事  實
一、乙○○意圖為自己不法所有，基於概括竊盜犯意，連續為下
    述竊盜行為：
（一）於民國94年5 月27日14時許，在臺北縣蘆洲市○○街85號
      戊○○經營之洗衣店內，徒手竊得戊○○所有之手提包1
      只（內含戊○○之國民身分證、小型車駕駛執照、重型機
      車駕駛執照、臺灣中小企業銀行金融卡各1 張、現金新臺
      幣2 萬元左右、金項鍊、金手鍊各1 條、手機2 支）。
（二）再於同年6 月20日19時許，在臺北縣三重市○○街與自強
      路口，趁停放在該處路旁之甲○○所有之車號6D－0826號
      自用小客車車門疏未上鎖之際，徒手進入車內竊取甲○○
      放置於車內之背包1 只（內含聯邦銀行信用卡、加油卡各
      1 張），得手後，均據為己有。嗣於同年7 月26日15時25
      分許，在臺北市士林區○○○路與中正路口為警查獲，並
      扣得戊○○之國民身分證、小型車駕駛執照、重型機車駕
      駛執照、金融卡各1 張、甲○○之聯邦銀行信用卡、加油
      卡各1 張，及其所拾獲侵占入己之丁○○之駕照1 張等物
      （已由警發交各被害人領回）。
（三）復於94年9 月11日14時許，在臺北市○○區○○路4 段10
      號臺北市立聯合醫院仁愛院區8 樓1182號病房內，乘丙○○如廁之際，徒手竊取丙○○所有置放於抽屜內之皮包乙
      個（內有現金16650 元，手錶2 支、金項鍊1 條），得手
      後旋為丙○○發現而報警將其逮捕到案（贓物已由警發交
      被害人丙○○領回）。
二、案經臺北市政府警察局士林分局移送臺灣士林地方法院檢察
    署檢察官呈請臺灣高等法院檢察署檢察長令轉臺灣板橋地方
    法院檢察署檢察官偵查後起訴及臺北地方法院檢察署併案移
    送審理。
    理  由
一、訊據被告乙○○對於上述犯罪事實已坦認不諱，核與被害人
    戊○○、甲○○、丙○○於警詢中指訴之失竊情節相符，並
    有刑案報案理系統詳細資料、臺北縣政府警察局受理刑事案
    件報案三聯單、臺北市政府警察局保安警察大隊搜索扣押筆
    錄、扣押物品目錄表各1 份、上述被害人領回贓物所簽具之
    認領領保管單共3 紙足資佐證，本件事證明確，被告犯行堪
    以認定。
二、核被告行為後，刑法施行法已於95年6 月14日增訂該法第1
    條之1 規定，並自95年7 月1 日施行，其將刑法分則所定罰
    金之貨幣單位均改為新台幣，並分別提高為3 倍或30倍；另
    刑法第33條第5 款關於罰金刑之規定、第56條關於連續犯之
    規定、第41條第1 項關於易科罰金折算標準之規定，均已於
    94年2 月2 日修正公布，並同自95年7 月1 日施行。按同於
    95年7 月1 日修正施行之刑法第2 條規定，乃係關於新舊法
    比較適用之準據法，其本身無關行為可罰性要件之變更，故
    於95年7 月1 日前揭法律修正施行後，如有涉及比較新舊法
    之問題，即應逕依修正後刑法第2 條第1 項規定，為「從舊
    從輕」之比較（參見最高法院95年度第8 次刑事庭會議決議
    意旨）。茲分述如下：
（１）刑法分則編各罪所定罰金之貨幣單位原為銀元，且依修正
      前刑法第33條第5 款規定，罰金刑為1 銀元以上，而有關
      罰金倍數之調整及銀元與新台幣之折算標準，則定有「罰
      金罰鍰標準條例」及「現行法規所定貨幣單位折算新台幣
      條例」，除罰金以1 銀元折算3 元新台幣外，並將72年6
      月26日以前修正之刑法部分條文罰金數額提高2 至10倍，
      其後修正者則不再提高倍數；嗣修正後刑法第33條第5 款
      則將罰金刑提高為新台幣1 千元以上，並以百元計算之，
      且因刑法第33條第5 款所定罰金貨幣單位既已改為新台幣
      ，刑法分則編各罪所定罰金之貨幣單位亦應配合修正為新
      臺幣，且考量刑法修正施行後，不再適用「現行法規所定
      貨幣單位折算新臺幣條例」，為使刑法分則編各罪所定罰
      金之最高數額與刑法修正前趨於一致，爰增訂刑法施行法
      第1 條之1 規定，將刑法分則編各罪所定罰金之貨幣單位
      均改為新台幣，並將72年6 月26日以前修正之刑法部分條
      文罰金數額提高為30倍，其後修正者則提高為3 倍。是以
      刑法分則編各罪所定罰金刑之最高數額，於上開規定修正
      後仍屬一致，並無不同；但其罰金刑之最低數額，則比修
      正前提高，從而自以修正前之規定較為有利。
（２）修正後刑法第56條規定，業已刪除連續犯之規定。故連續
      數行為而犯同一罪名，依修正前刑法第56條規定，應以一
      罪論，但得加重其刑；而依修正後規定，則已無連續犯可
      資適用，即應將各次犯行以數罪併合處罰。是以適用修正
      前關於連續犯之規定，自係較為有利。
（３）修正後刑法第41條第1 項前段關於得易科罰金之折算標準
      ，由「得以1 元以上3 元以下折算1 日」（按：此規定配
      合修正前罰金罰鍰提高標準條例第2 條【現已刪除】規定
      ，就其原定數額提高為100 倍折算1 日，則最高應以銀元
      300 元折算1 日，經折算為新台幣後，應以新台幣900 元
      折算為1 日），提高為「以新台幣1 千元、2 千元或3 千
      元折算1 日」，並刪除「因身體、教育、職業、家庭之關
      係或其他正當事由，執行顯有困難」之條件。是以修正前
      刑法所定易科罰金之折算標準金額較低，自係修正前刑法
      較為有利。
（４）據此，前揭刑法施行法第1 條之1 之增訂及刑法第33條第
      5 款之修正，乃係刑法分則編各罪所定罰金刑之刑罰法律
      效果之變更，前揭刑法第56條連續犯規定之變更，乃係科
      刑規範事項之變更，前揭刑法第41條第1 項易科罰金折算
      標準規定之變更，則相當於科刑規範事項之變更，自應依
      刑法第2 條第1 項規定，綜合罪刑全部結果，整體為新舊
      法之「從舊從輕」比較（參見最高法院24年上字第4634號
      判例意旨、27年上字第261 號判例意旨）。核被告所為，
      乃符合修正前刑法第56條連續犯之規定，且依本院後述所
      諭知之被告罪名及其宣告刑，適用修正前易科罰金折算標
      準之規定，對被告亦較屬有利，故經綜合比較新舊法結果
      ，應以舊法對被告有利，自應整體依刑法第2 條第1 項前
      段規定，適用行為時之修正前刑法第33條第5 款、第56條
      、第41條第1 項前段及罰金罰鍰提高標準條例第1 條前段
      、修正前罰金罰鍰提高標準條例第2 條等規定處論之。
（５）核被告意圖為自己不法之所有，而竊取他人之財物，所為
      係犯刑法第320 條第1 項竊盜罪。又被告所為多次竊盜行
      為，時間近接，所犯罪名相同，顯係出於概括犯意為之，
      爰依修正前刑法第56條有關連續犯規定以一罪論，並加重
      其刑。原審以被告犯行明確，依法論罪科刑，原非無見，
      惟原審未及審酌如事實欄一（三）所示竊盜犯行，而此經
      檢察官提起上訴併案移送審理，且為聲請簡易判決效力所
      及，本院當予審究，上訴人據此提起上訴指摘原審判決不
      當，應認為有理由，爰將原判決撤銷，由本院管轄之第二
      審合議庭自為判決。爰審酌被告犯罪動機、目的、手段、
      對被害人所生之財產上損害程度、犯罪後態度等一切情狀
      ，量處如主文所示之刑，並依修正前刑法第41條前段規定
      諭知如易科罰金之折算標準，以資懲儆。
三、聲請簡易判決處刑意旨另略稱：被告基於前揭概括犯意，於
    94年5 月19日15時許，在臺北縣三重市龍濱公園，以不詳工
    具竊取丁○○所有置於機車置物箱內之皮夾1 只，亦涉犯刑
    法第320 條第1 項之竊盜罪。按犯罪事實應依證據認定之，
    無證據不得認定犯罪事實；又不能證明被告犯罪或其行為不
    罰者，應諭知無罪之判決，為刑事訴訟法第154 條第2 項、
    第301 條第1 項所明文；又事實之認定，應憑證據，如未能
    發現相當之證據，或證據不足以證明，自不能以推測或擬制
    之方法，為裁判之基礎，最高法院40年台上字第86號判例意
    旨、69年台上字第1531號判例意旨參照。公訴人認被告有此
    部分竊盜犯行，無非係以被害人丁○○於警詢時之指訴、扣
    押物品目錄表及贓物認領保管單各1 紙為其主要論據。訊據
    被告堅決否認有為此部分竊盜犯行，並辯稱：扣案之丁○○
    所有之機車駕照係伊於94年5 月中旬，在三重市○○○○○
    道摩托車旁的地面拾到的等語。經查：（一）被害人丁○○
    於警詢時僅證述稱：伊係於94年5 月19日15時許，在臺北縣
    三重市龍濱公園處，要將皮夾放置於輕機車置物箱內欲返家
    時才發現遭竊，皮夾內有機車保險卡及健保IC卡，警方所查
    獲之重型機車駕照確為伊所有等語，則依被害人丁○○之證
    述，至多僅足證明其重型機車駕照確係遭竊之事實，被害人
    丁○○並未證述其駕照確切之失竊時間、地點及原因，亦未
    證述係遭被告所竊，自無從遽引其證述為不利被告之認定。
    （二）卷附之扣押物品目錄表及贓物認領保管單各1 紙，至
    多亦僅能證明被告無故侵占離本人所持有之物，並無從直接
    推測或擬制被告係以竊盜之手段取得丁○○之重型機車駕照
    乙節。此外，公訴人復未舉出其他積極確切之證據足資認定
    被告有此部分竊盜犯行，應認不能證明被告有此部分犯罪，
    揆諸原聲請簡易判決處刑意旨認此部分與被告成立犯罪部分
    有連續犯關係，屬裁判上一罪，爰不另為無罪之諭知。至於
    被告是否另涉犯侵占離本人所持有之物罪嫌，則移請檢察官
    另依法處理。
四、末按「除被告所犯為死刑、無期徒刑、最輕本刑為3 年以上
    有期徒刑之罪或高等法院管轄第一審案件者外，於前條第1
    項程序進行中，被告先就被訴事實為有罪之陳述時，審判長
    得告知被告簡式審判程序之旨，並聽取當事人、代理人、辯
    護人及輔佐人之意見後，裁定進行簡式審判程序。」刑事訴
    訟法第273 條之1 定有明文。而依刑事訴訟法第455 條之1
    第3 項、同法第364 條之規定，簡易判決處刑案件之第二審
    上訴程序，亦有準用簡式審判程序之餘地。本件被告被訴犯
    刑法第320 條第1 項竊盜罪，非最輕本刑為三年以上有期徒
    刑之罪，而有關被告原被訴於94年5 月19日15時許，在臺北
    縣三重市龍濱公園，以不詳工具竊取丁○○所有置於機車置
    物箱內之皮夾1 只，涉犯刑法第320 條第1 項竊盜罪部分，
    經原審法院認定欠缺積極證據足以證明，僅因其與被告成立
    犯罪部分有連續犯之裁判上一罪關係，從而不另為無罪之諭
    知，綜觀檢察官上訴意旨，其並未就此有所指摘或不服，亦
    即未以之作為上訴事由，而被告於本院審判期日，對於原審
    判決所認定之犯罪事實既為有罪之陳述，公訴檢察官對於被
    告所涉於94年5 月19日15時許，在臺北縣三重市龍濱公園，
    以不詳工具竊取丁○○所有置於機車置物箱內之皮夾1 只，
    涉犯刑法第320 條第1 項竊盜罪嫌部分，亦認同原審法院所
    為罪證不足之判定，無續予追訴之表示，經本院告知被告簡
    式審判程序之旨，被告及公訴人對於本件改依簡式審判程序
    審理復均表示無意見，是本院即依刑事訴訟法第455 條之1
    第3項 準用同法第364 條再準用上開有關簡式審判程序之規
    定，裁定本件進行簡式審判程序，附此敘明。
據上論斷，應依刑事訴訟法第455 條之1 第1 項、第3 項、第36
9 條第1 項前段、第364 條、第299 條第1 項前段、第273 條之
1 第1 項，刑法第2 條第1 項前段、修正前刑法第56條、刑法第
320 條第1 項、修正前刑法第41條第1 項前段、罰金罰鍰提高標
準條例第1 條前段、修正前罰金罰鍰提高標準條例第2 條，判決
如主文。
本案經檢察官到庭執行職務。
中    華    民    國    95    年    8     月    21    日
                  刑事第四庭    審判長法  官  陳恆寬
                                      法  官  許必奇
                                      法  官  陳明偉
以上正本證明與原本無異
本件不得上訴
                                書記官  許志豪
中    華    民    國    95    年    8     月    22    日
附錄本案論罪科刑法條全文：
刑法第320條
意圖為自己或第三人不法之所有，而竊取他人之動產者，為竊盜
罪，處 5 年以下有期徒刑、拘役或 5 百元以下罰金。
意圖為自己或第三人不法之利益，而竊佔他人之不動產者，依前
項之規定處斷。
前2項之未遂犯罰之。


司法院資訊處製作；財團法人民間司法改革基金會備份。
